【裁判字號】    95,軍上,40
【裁判日期】    951102
【裁判案由】    擄人勒贖
【裁判全文】
臺灣高等法院刑事判決                  95年度軍上字第40號
上  訴  人
即  被  告  甲○○
上列上訴人，因擄人勒贖案件，不服國防部高等軍事法院95年上
重訴字第002號，中華民國95年9月12日第二審判決（起訴案號：
國防部北部地方軍事法院檢察署95年偵字第103 號）提起上訴，
本院判決如下：
    主  文
上訴駁回。
    理  由
一、按被告不服高等軍事法院宣告有期徒刑之上訴判決，而提起
    上訴者，應以判決違背法令為由，軍事審判法第181條第5項
    定有明文。倘上訴理由狀並未依據卷內訴訟資料，具體指摘
    原判決不適用何種法則或如何適用不當，或所指摘原判決違
    法情事，顯與法律規定得為第三審上訴理由之違法情形，不
    相適合時，均應認為其上訴為違背法律上之程式，應予駁回
    ，此觀諸軍事審判法第179條、刑事訴訟法第395條前段規定
    自明。
二、原判決認定：上訴人即被告甲○○係聯勤第一地區支援指揮
    部馬公油料分庫一兵補給，因乃父經商失敗家中經濟拮据，
    並熟知高中同窗乙○○家境優渥，遂與友人丙○○、丁○○
    ，共同基於意圖勒贖而擄人犯意聯絡，謀議邀約乙○○出遊
    後，伺機限制乙○○行動自由，並載至台北縣九份鎮廢工廠
    藏匿，再向乙○○家屬勒贖新台幣100 萬元。被告於休假期
    間95年4月12日20時許，與丙○○先至台北縣三重市○○路○
    段42號「亞都小客車租賃有限公司」，由丙○○以每日1600
    元租金租用車號8558-FP 號自用小客車，再至台北縣蘆洲市
    ○○路10號「10元批發商場」，由被告向該店家購得白色童
    軍繩乙條。翌日（即13日）15時許，被告以電話邀約乙○○
    出遊，並於16時許駕駛租用8558-FP 號自用小客車至乙○○
    位於台北縣汐止鎮住處搭載乙○○，再至台北縣蘆洲市及五
    股鄉搭載丙○○及丁○○，渠等於當日20時許抵達淡水沙崙
    海水浴場後，由被告佯裝陪同乙○○至海邊散步，丙○○、
    丁○○則在車旁準備工具，迨被告與乙○○返回車旁欲上車
    時，即由被告自乙○○後方將伊抱住，並摀住乙○○嘴巴，
    防止伊呼救，再將乙○○強押入車內後座，將伊雙手反綁，
    由被告及丁○○在後座限制乙○○行動自由，黃順富則駕車
    駛往淡水山區，途中，改由被告駕車，往台北縣三芝鄉方向
    行駛，車行中，乙○○自行掙脫繩索，打開車廂蓋跳車逃脫
    ，迅速奔向附近民家求救報警，被告等人因下車追趕未果，
    遂駕車逃逸，嗣經台北縣政府警察局淡水分局員警獲報追捕
    ，渠等均為員警當場逮捕等情，係以被告於警詢及軍事檢察
    官訊問時，對於前揭犯罪事實已坦白承認，並經證人即共犯
    丙○○、丁○○於偵查中到庭證述屬實在卷，亦經被害人在
    偵查中指訴綦詳，並有被告假單乙紙、亞都小客車租賃契約
    書影本乙紙、扣案白色童軍繩乙條、租用之8558-FP 號自用
    小客車車損照片11幀及證人乙○○遭繩索綑綁手部照片2 幀
    等資料附卷可參，足以補強被告自白，堪認被告自白與事實
    相符，已詳敘所憑證據及認定之理由，被告上開犯行，自堪
    認定。
三、原判決並指駁：(一)被告甲○○供承基於勒贖款項之目的，
    已限制被害人乙○○行動自由於被告等三人實力支配之下，
    雖尚未向被害人家屬勒贖前，即因乙○○自行掙脫繩索，打
    開後行李廂廂蓋跳車呼救後，為警追逐緝獲，依最高法院20
    年上字第387號、22年上字第1540號判例及89年台上字第478
    號判決意旨，其擄人勒贖行為，仍屬既遂。(二)刑法第59條
    之酌量減輕其刑，必須犯罪之情狀於客觀上足以引起一般人
    之同情，認為堪予憫恕時，始得為之。擄人勒贖屬非常惡劣
    之罪刑，對被害人人身自由、生命、身體安全、財產權益之
    保障，乃至社會安寧秩序，均危害甚鉅。被告僅因家中經濟
    困難，不思循正當途徑籌措解決，竟覬覦昔日同窗家境富裕
    ，夥同百姓意圖勒贖而擄人，雖未達成勒贖之目的，但造成
    被害人身心驚懼，更嚴重影響社會治安，以其犯罪當時情狀
    ，殊難認有堪予憫恕之餘地，一審對其請求依上開規定酌減
    其刑，已詳加指駁不採。被告請求依刑法第59條規定減輕其
    刑，委無可採。並審酌一審依刑法第347條第1項予以論科，
    被告因法紀觀念淡薄，一時失慮而罹犯本案，嚴重影響軍紀
    及社會秩序，雖因家中債務至經濟困頓，仍應思以正當合法
    途徑解決債務問題，且被告素無前科，到案後態度良好、深
    表悔意等一切情狀，因認第一審軍事法院酌處法定最低刑度
    有期徒刑7 年，量刑已屬從輕為由，駁回上訴人第二審上訴
    。從形式上觀察，原判決並無違法之情形存在。
四、上訴意旨略以：（一）上訴人雖已限制被害人乙○○行動自
    由在其等支配之下，然尚未向被害人或家屬勒贖即為警緝獲
    ，其行為應屬「擄人勒贖未遂罪」，原審就此並未調查釐清
    即認定上訴人所犯屬於「擄人勒贖」之罪，原審於此顯有違
    背法令之行為。（二）上訴人實因家中經濟困難，想為家人
    分憂解勞，一時想不開，才為此犯罪，但其素無前科記錄，
    亦尚未向被害人家屬為勒贖之惡害通知，若判以「擄人勒贖
    」罪之法定刑度，猶有法重情輕之威，客觀上足以令人同情
    ，請依刑法第59條規定減輕其刑云云。惟查，原判決已詳敘
    認定犯罪事實之依據及憑以認定之理由，並對被告行為何以
    被認定係屬「擄人勒贖」既遂之罪名，及何以不得依刑法第
    59條規定減刑而判處7 年有期徒刑論述綦詳，從形式上觀察
    ，原判決並無認定事實不憑證據，或有何違背法令之情事，
    所處之刑亦屬適當，核無不合。此外，上訴人所稱家庭因素
    ，並非法定酌減其刑之理由，亦非上訴合法之理由，且觀諸
    上訴理由狀，復未依卷證資料，具體指摘原判決有如何違背
    法令之處，置原判決之論敘於不顧，難謂已符首揭法定上訴
    要件，其上訴為違背法律程式，自應予駁回。
據上論斷，應依軍事審判法第206條第1 項，刑事訴訟法第395條
前段，判決如主文。
中    華    民    國    95    年    11    月    2     日
                  刑事第六庭  審判長法  官  林  堭  儀
                                    法  官  莊  謙  崇
                                    法  官  蔡  聰  明
以上正本證明與原本無異。
不得上訴。
                                    書記官  陳  建  邦
中    華    民    國    95    年    11    月    2     日


司法院資訊處製作；財團法人民間司法改革基金會備份。
